【裁判字號】    98,訴,1610
【裁判日期】    981130
【裁判案由】    違反毒品危害防制條例
【裁判全文】
臺灣臺南地方法院刑事判決              98年度訴字第1610號
公  訴  人  臺灣臺南地方法院檢察署檢察官
被      告  甲○○
上列被告因違反毒品危害防制條例案件，經檢察官提起公訴（98
年度營毒偵字第326號、第334號）後，被告於準備程序中就被訴
事實為有罪之陳述，經本院合議庭裁定改依簡式審判程序審理，
判決如下：
    主  文
甲○○施用第一級毒品，累犯，處有期徒刑拾月。扣案注射針筒
壹支沒收。又施用第一級毒品，累犯，處有期徒刑捌月。扣案第
一級毒品海洛因壹包（檢驗後淨重零點零伍貳公克）沒收銷燬。
應執行有期徒刑壹年肆月。扣案第一級毒品海洛因壹包（檢驗後
淨重零點零伍貳公克）沒收銷燬之，注射針筒壹支沒收。
    事實及理由
一、甲○○曾於民國於90年間，因施用毒品案件，經臺灣臺南地
    方法院裁定施以強制戒治，而於91年9月10日期滿執行完畢
    。嗣又於94年間，因毒品、詐欺案件，先後經臺灣臺南地方
    法院判處有期徒刑8月、6月、3月確定，再經檢察官聲請而
    裁定定其應執行刑為刑為1年3月確定；又因竊盜案件，經臺
    灣臺南地方法院判處有期徒刑2年3月確定，而與前開應執行
    刑接續執行，於97年8月20日縮短刑期假釋出監，惟甲○○
    於假釋期間內因另犯他罪，經撤銷假釋執行殘刑有期徒刑3
    月28日；再經檢察官聲請，而由臺灣臺南地方法院就上揭毒
    品、詐欺案件，裁定減刑為4月、3月、1月又15日，應執行
    有期徒刑8月確定，至甲○○已執行之刑期既逾前開減刑後
    應執行之刑期，應視為上開罪刑已於減刑裁定確定日即98年
    2月9日執行完畢（檢察官認執行完畢日為97年12月18日應予
    更正）。
二、詎甲○○仍不知悔改，再於下列時間、地點，施用毒品：
  (一)98年8月21日下午4時40分許，在臺南縣學甲鎮秀昌里一秀91
    號前聖和宮之廁所內，施用第一級毒品海洛因1次。旋即於
    走出前開廁所時為警當場查獲，並扣得注射針筒1支。
  (二)98年8月28日上午7時30分許，在臺南縣學甲鎮秀昌里煥昌
    100號之1住處內，施用第1級毒品海洛因1次。嗣於98年8 月
    28日上午9時30分，經警持臺灣臺南地方法院檢察署拘票拘
    提時，甲○○於未被有偵查犯罪權限之公務員或機關知悉其
    犯罪前，主動交出第一級毒品海洛因1包（含袋重0.2公克，
    檢驗前淨重0.060公克、檢驗後淨重0.052公克）供警查扣，
    並向到場執行拘提之警員坦承施用第一級毒品1次之犯行，
    進而接受裁判。
三、按強制戒治執行完畢釋放後，5年內再犯施用毒品之罪者，
    檢察官應依法追訴，毒品危害防制條例第23條第2項定有明
    文。又92年7月9日新修正之毒品危害防制條例刪除二犯及三
    犯之規定，一改修法前繁雜之處遇程序，僅將施用毒品者簡
    化區分為初犯、再犯，並認施用毒品者係屬病患性犯人，以
    觀察、勒戒戒除其身癮，並以強制戒治去除其心癮。經觀察
    、勒戒或強制戒治執行完畢釋放後，若係5年後再犯該條例
    第10條施用毒品罪者，與同條例第20條第1項、第2項關於「
    初犯」之處理方式相同，檢察官應先聲請法院裁定令被告入
    勒戒處所觀察、勒戒，並視有無繼續施用毒品傾向，決定應
    予釋放、為不起訴之處分，或應聲請法院裁定令入勒戒處所
    強制戒治；若係5年內「再犯」同條例第10條施用毒品罪者
    ，依同條例第23條第2項規定，檢察官則應依法追訴。觀諸
    該條例第20條第3項之修正理由：「觀察、勒戒或強制戒治5
    年後再犯者，顯見前所實施之觀察、勒戒或強制戒治已足以
    遮斷其施用毒品之癮，為期自新及協助其戒除毒癮，對此5
    年後再犯者，爰明定仍適用初犯之規定，先經觀察、勒戒、
    強制戒治之程序。」及同條例第23條第2項之修正理由：「
    為配合簡化施用毒品犯之刑事處遇程序，並鑑於經觀察、勒
    戒或強制戒治執行完畢釋放後5年內再犯者，其再犯率甚高
    ，原據以實施之觀察、勒戒及強制戒治既已無法收其實效，
    自應施以刑事處遇。」顯然如施用毒品者係前經觀察、勒戒
    或強制戒治等治療程序執行完畢5年後，始再施用毒品之「
    初犯」，因前所執行之觀察、勒戒或強制戒治已足收戒除毒
    癮之效，自應重新執行觀察、勒戒或強制戒治等治療程序，
    並於治療程序執行完畢後，由檢察官為不起訴處分，毋庸對
    之追訴處罰；反之，在「再犯」之情形，因其先前所為治療
    程序顯未能收戒斷毒癮之效，且考量施用毒品者之再犯率偏
    高，乃簡化其刑事處遇程序，而逕予追訴處罰，不再施以治
    療程序。參酌上開立法理由，修正毒品危害防制條例就施用
    毒品者，祇於「初犯」及「5年後再犯」二種情形，有其追
    訴條件之限制，即須於初犯經觀察、勒戒或強制戒治釋放後
    ，5年內均無施用毒品之行為，始能認其前所實施之觀察、
    勒戒或強制戒治已足遮斷毒癮，而得於5年後再犯時，再予
    適用初犯之規定，重行觀察、勒戒等程序。倘5年內已經再
    犯，被依法追訴處罰，縱其第3次（或第3次以上）施用毒品
    之時間在初犯釋放5年以後，即與「5年後再犯」之情形有別
    ，且因已於「5年內再犯」，顯見其再犯率甚高，原實施觀
    察、勒戒或強制戒治，已無法收其實效，而無5年戒斷期之
    存在，自無再經觀察、勒戒及強制戒治之必要，應由檢察官
    逕行起訴，始符新法修正之本旨。
四、本件被告甲○○於90年間因施用毒品案件，經本院以90年度
    毒聲字第1944號裁定送強制戒治後，於91年9月10日執行完
    畢，其後又於5年內之94年間，再犯施用毒品之罪，經本院
    以94年度訴字第858號分別判處有期徒刑8月、6月，應執行
    有期徒刑1年1月確定，並與另詐欺案件有期徒刑3月，再經
    本院以98年度聲減字第2號裁定減刑為4月、3月、1月又15日
    ，並定應執行為有期徒刑8月，於98年2月9日確定，而因被
    告假釋前所執行之刑期已逾前開減刑後應執行之刑期，無應
    予執行之殘刑，應視為上開罪刑已於上開減刑裁定確定日執
    行完畢。則被告於前開強制戒治執行完畢後，於5年內再犯
    施用毒品之罪，於該案執行完畢後未滿5年，又再犯本件，
    依前述說明，自應由檢察官逕為追訴。又被告所犯為死刑、
    無期徒刑或最輕本刑為3年以上有期徒刑以外之罪，其於準
    備程序中就被訴事實為有罪之陳述，經法官告知簡式審判程
    序之旨，並聽取公訴人之意見後，爰依刑事訴訟法第273條
    之1第1項規定，裁定由受命法官獨任進行簡式審判程序；又
    本案之證據調查，依刑事訴訟法第273條之2規定，不受同法
    第159條第1項、第161條之2、第161條之3、第163條之1及第
    164條至第170條規定之限制；並得依同法第310條之2準用第
    454條之規定，製作略式判決書，均合先敘明。
五、證據方法：
  (一)長榮大學98年8月28日及同年9月14日確認報告各1份。
  (二)臺南縣警察局學甲分局採集尿液姓名對照表2份。
  (三)臺南縣警察局學甲分局搜索扣押筆錄1份、扣押物品目錄表2
    份。
  (四)扣案第一級毒品海洛因1包（檢驗後淨重0.052公克)、注射
    針筒1支。
  (五)高雄市立凱旋醫院濫用藥物成品檢驗鑑定書1份。
  (六)被告自白。
六、查海洛因為第一級毒品，毒品危害防制條例第2條第2項第1
    款定有明文，是核被告2次所為，均係犯毒品危害防制條例
    第10條第1項之施用第一級毒品罪。其施用前持有海洛因之
    低度行為，為其後施用之高度行為所吸收，不另論罪。又其
    上開施用毒品犯行，犯意各別，行為互殊，應予分論併罰。
七、另被告曾於94年間，因施用毒品、詐欺及竊盜案件，經本院
    分別以94年度訴字第858號判決判處有期徒刑8月、6月，應
    執行有期徒刑1年1月確定；94年度簡字第1272號判決判處有
    期徒刑3月確定；94年度訴字第1329號判決判處有期徒刑2
    年3月確定，上述毒品、詐欺案件再經本院以94年度聲字第
    1799號裁定定其應執行刑為刑為1年3月確定，並與前揭竊盜
    案件所宣告之刑接續執行，而於97年8月20日縮短刑期假釋
    出監。惟被告於假釋期間內因另犯他罪，經撤銷前開假釋後
    ，上開毒品、詐欺案件所宣告之刑，另經本院以98年度聲減
    字第2號裁定減刑為4月、3月、1月又15日，應執行有期徒刑
    8月，而於98年2月9日確定；至被告原應執行之殘刑有期徒
    刑3月28日，因被告假釋前所執行之刑期已逾前開減刑後應
    執行之刑期，無應予執行之殘刑，應視為上開罪刑已於上開
    減刑裁定確定日執行完畢，此有臺灣高等法院被告前案紀錄
    表卷內可憑。被告於5年以內故意再犯本件有期徒刑以上之
    各罪，均為累犯，均應依刑法第47條第1項規定加重其刑。
    又犯罪事實二、(二)部分，係被告在有偵查權之公務員未發覺
    之前，主動向警坦承犯行，並主動交出第一級毒品海洛因1
    包，被告進而接受裁判，合於自首要件，應依刑法第62條前
    段之規定減輕其刑，並依同法第71條第1項之規定先加重後
    減輕之。
八、扣案疑似毒品之白色粉末1包，經鑑定結果，確認為第一級
    毒品海洛因，有上揭高雄市立凱旋醫院濫用藥物成品檢驗鑑
    定書附卷可稽，應依毒品危害防制條例第18條第1項規定，
    沒收銷燬之。另扣案之注射針筒1支，則為被告所有供犯本
    罪所用之物，應依刑法第38條第1項第2款規定沒收。
九、依刑事訴訟法第273條之1第1項、第299條第1項前段、第310
    條之2、第454條第2項，毒品危害防制條例第10條第1項、第
    18條第1項，刑法第11條、第47條第1項、第62條前段、第71
    條第1項、第51條第5款、第38條第1項第2款，判決如主文。
本案經檢察官乙○○到庭執行職務。
中    華    民    國    98    年    11    月    30    日
                  刑事第六庭    法  官  吳坤芳
以上正本證明與原本無異
如不服本判決應於收受本判後10日內向本院提出上訴書狀，並應
敘述具體理由。其未敘述上訴理由者，應於上訴期間屆滿後20日
內向本院補提理由書狀（均須按他造當事人之人數附繕本）「切
勿逕送上級法院」。
                                書記官  程伊妝
中    華    民    國    98    年    11    月    30    日
附錄本案論罪科刑法條：
毒品危害防制條例第10條
施用第一級毒品者，處 6 月以上 5 年以下有期徒刑。
施用第二級毒品者，處 3 年以下有期徒刑。
毒品危害防制條例第18條
查獲之第一、二級毒品及專供製造或施用第一、二級毒品之器具
，不問屬於犯人與否，均沒收銷燬之；查獲之第三、四級毒品及
製造或施用毒品之器具，無正當理由而擅自持有者，均沒入銷燬
之。但合於醫藥、研究或訓練之用者，得不予銷燬。
前項合於醫藥、研究或訓練用毒品或器具之管理辦法，由法務部
會同行政院衛生署定之。


司法院資訊處製作；財團法人民間司法改革基金會備份。
